臺灣屏東地方法院刑事判決
                                      110年度訴字第267號
公  訴  人  臺灣屏東地方檢察署檢察官
被      告  賴育宏



指定辯護人  本院公設辯護人謝弘章                  
上列被告因公共危險等案件，經檢察官提起公訴（109年度偵字
第10710號），本院判決如下：
    主  文
丙○○犯違反保護令罪，累犯，處有期徒刑拾月；扣案之打火機壹
個沒收。又犯妨害公務執行罪，累犯，處有期徒刑肆月，如易科
罰金，以新臺幣壹仟元折算壹日；扣案之打火機壹個沒收。
    事  實
一、丙○○為甲○○之子、乙○○之胞弟，彼此間分別具有家庭暴力防
    治法第3條第3、4款所定之家庭成員關係。丙○○前因對甲○○
    、乙○○（下合稱乙○○2人）實施家庭暴力行為，經本院於民
    國109年8月20日核發109年度家護字第380號民事通常保護令
    ，諭令其不得對乙○○2人實施身體、精神或經濟上之騷擾、
    控制、脅迫或其他不法侵害之行為，亦不得對乙○○2人為騷
    擾之聯絡行為，及應遠離乙○○2人之住所（地址：屏東縣○○
    鄉○○路00號）至少100公尺，上開保護令之有效期間為2年，
    而丙○○業於109年9月6日16時20分許，經員警告知而知悉上
    開保護令禁止之內容。詎其仍以乙○○2人造成其幻聽為由，
    於109年11月14日18時許，基於違反保護令、預備放火燒燬
    現供人使用之住宅及恐嚇危害安全之犯意，騎乘腳踏車前往
    乙○○2人上開住處旁之倉庫拿取汽油桶，並將桶內之汽油潑
    灑在上開住處之騎樓下及庭院內，且在知悉乙○○報案後，即
    向乙○○叫嚷恫稱：如果等一下警察來我就點火，在潮州當警
    察的表哥說我有幻聽症，不然我們兩個一起死等語，並手持
    其所有之打火機1個作勢預備放火，以此加害他人生命、身
    體、財產之事，恐嚇乙○○，使其心生畏懼，致生危害其安全
    ，且違反上開保護令。
二、嗣警員蔡金生、潘柏甫據報後穿著警用制服到場處理，丙○○
    見警方到場，竟基於妨害公務及侮辱公務員之犯意，上前以
    右手勾住蔡金生脖子，並於蔡金生將其撥開後，以「幹你娘
    ，你爸今日若沒點著，幹你娘...」等語辱罵蔡金生，且接
    續前揭妨害公務之犯意，將前揭汽油桶甩向潘柏甫，並手持
    其所有之打火機1個，威嚇在場警員勿靠近。另丙○○見警員
    陳宇峰到場並撥打電話聯絡其他同事支援時，又接續前揭侮
    辱公務員之犯意，以「幹你娘，我在跟你講話你是沒聽到，
    你要找死...」等語辱罵陳宇峰。隨後警方即趁隙上前合力
    壓制丙○○，丙○○仍接續前揭妨害公務之犯意，揮舞雙手攻擊
    警員，致陳宇峰手指受有傷害(傷害部分未據告訴)，以上開
    方式，對依法執行職務而屬公務員之警員實施強暴、脅迫。
    最終丙○○仍為警方逮捕，並當場扣得其所有之打火機1個及
    非其所有之汽油桶1個，始悉上情。
三、案經屏東縣政府警察局內埔分局報告臺灣屏東地方檢察署（
    下稱屏東地檢署）檢察官偵查起訴。
　　理  由
一、按被告以外之人於審判外之言詞或書面陳述，除法律有規定
    者外，不得作為證據，刑事訴訟法第159條第1項固定有明文
    。惟被告以外之人於審判外之陳述，雖不符同法第159條之1
    至之4之規定，而經當事人於審判程序同意作為證據，法院
    審酌該言詞陳述或書面陳述作成時之情況，認為適當者，亦
    得為證據，同法第159條之5第1項規定甚明。查本院下列所
    引用具傳聞性質之證據，檢察官、被告丙○○及辯護人於本院
    審理中均同意有證據能力（本院卷第112頁），基於尊重當
    事人對於傳聞證據之處分權，及證據資料愈豐富，愈有助於
    真實發現之理念，又本院審酌該等證據之作成情況，並無違
    法取證或其他瑕疵，且與本案均具關聯性，認為以之作為證
    據為適當，參諸上開規定，自均具有證據能力。
二、認定事實所憑之證據及理由：
　㈠上開犯罪事實，業據被告於警詢、偵訊及本院審理時均坦承
    不諱（警卷第5至9頁；偵卷第45至46、112至116、169至170
    頁；本院卷第112、119頁），核與證人即被告胞兄乙○○於警
    詢及偵訊時，證人即警員陳宇峰於偵訊時之證述大致相符（
    警詢第11至13頁；偵卷第111至114、116頁），並有打火機
    及汽油桶各1個扣案可證。此外，復有警製偵查報告、職務
    報告，屏東縣政府警察局內埔分局扣押筆錄、扣押物品目錄
    表、扣押物品收據，本院109年度家護字第380號民事通常保
    護令、屏東縣政府警察局內埔分局保護令執行、家庭暴力相
    對人約制查訪表，檢察官勘驗員警密錄器檔案筆錄，現場蒐
    證照片等件在卷可考（警卷第3、15至21、45至46、59至69
    頁；偵卷第13至15、19至25、151、177至184頁）。堪認被
    告上開任意性自白與客觀事實相符，可以採信。
　㈡公訴意旨認被告如事實欄一所示之犯行，係構成刑法第173條
    第3項、第1項對現供人使用之住宅放火未遂罪嫌部分，經辯
    護人為被告辯護稱：被告並未有持用打火機點燃汽油之動作
    ，且若被告有意引燃火苗，瞬間即可完成該動作，惟被告直
    至警方到場為止，始終未點燃汽油，顯然被告僅為作勢恐嚇
    ，而屬於預備放火之階段，尚未著手放火行為等語（本院卷
    第119至120頁）。經查：
　⒈按刑法第25條第1項所謂「著手」，係指犯人對於構成犯罪之
    事實開始實行而言，其在開始實行前所為之預備行為，不得
    謂為「著手」，自無成立未遂犯之餘地；又刑法第173條第1
    項之放火燒燬現有人所在之建築物罪，須有放火燒燬之行為
    ，為其構成要件之一。所謂「放火」，乃指故意使火力傳導
    於特定之目的物，使其燃燒之意。如尚未著手於「點燃引火
    媒介物」之行為，則屬預備階段。準此，放火行為實施前，
    所為之準備犯罪行為，如預備引火之材料，或將放火之材料
    運置欲燒燬之房屋等，均屬預備（最高法院86年度台上字第
    4311號、92年度台上字第4578號、97年度台上字第5151號、
    103年度台上字第2610號判決意旨參照）。
　⒉查被告於案發當時確有手持自己所有之打火機1個，並已將汽
    油潑灑於乙○○2人上開住處外之騎樓及庭院等情，業如前述
    。而被告是否有撥動打火機欲點燃汽油之舉動，經檢察官勘
    驗警員密錄器檔案內容均顯示：被告右手打火機發出亮光，
    似已點火等語（偵卷第180至181頁）。是依照警員密錄器檔
    案影像顯示，亦無法完全確定被告確實已撥動打火機產生火
    源，且參以影像中之周遭環境尚有其他住家燈光等光源，故
    上開影像中所產生之亮光亦有可能係打火機上金屬片反光所
    造成。佐以證人乙○○、陳宇峰均未曾證稱被告有點燃打火機
    之情形，則被告是否真有撥動打火機點火之舉動，已有可疑
    。再者，警方係於109年11月14日18時許接獲民眾報案表示
    被告於乙○○2人上開住處潑灑汽油一節，有警製職務報告在
    卷可憑（偵卷第151頁）。而警方到場處理之時間為同日18
    時14分許，且被告於警方到場後即離開潑灑汽油之區域，上
    前辱罵警員並與警員有肢體上之衝突，亦有現場照片及前揭
    檢察官勘驗筆錄在卷可憑（偵卷第125至129、177頁）。則
    以警方接獲報案後時隔近15分鐘，被告遲未有點燃引火之舉
    動，以及被告於警到場後尚與其潑灑汽油之位置保有一定之
    距離等情觀之，均足徵被告當時尚未著手於「點燃引火媒介
    物」之行為，自無成立未遂犯之可能。公訴意旨認被告所為
    構成刑法第173條第3項、第1項對現供人使用之住宅放火未
    遂罪，容有誤會。惟被告已完成潑灑汽油及手持打火機之行
    為，顯已達於放火之預備階段甚明。
　㈢本件事證明確，被告上開犯行均堪以認定，應予依法論科。
三、論罪科刑：
  ㈠新舊法比較：
　　按行為後法律有變更者，適用行為時之法律，但行為後之法
    律有利於行為人者，適用最有利於行為人之法律，刑法第2
    條第1項定有明文。被告為本件妨害公務及侮辱公務員之犯
    行後，刑法第135條第1項於110年1月20日修正公布，並自同
    年月22日生效施行，修正前原法定刑度為「3年以下有期徒
    刑、拘役或9千元以下罰金」，修正後之法定刑度為「3年以
    下有期徒刑、拘役或30萬元以下罰金」；同法第140條第1項
    則係於111年1月12日修正公布，並自同年月14日生效施行，
    修正前原法定刑度為「6月以下有期徒刑、拘役或3千元以下
    罰金」，修正後之法定刑度為「1年以下有期徒刑、拘役或1
    0萬元以下罰金」。經比較修正前後之法律，新法均有提高
    自由刑或罰金刑之上限，是經新舊法比較之結果，應適用被
    告行為時之法律即修正前之刑法第135條第1項、第140條第1
    項。
　㈡論罪：
　⒈按家庭暴力防治法所稱家庭暴力，係指家庭成員間實施身體
    、精神或經濟上之騷擾、控制、脅迫或其他不法侵害之行為
    ；所稱家庭暴力罪，係指家庭成員間故意實施家庭暴力行為
    而成立其他法律所規定之犯罪，家庭暴力防治法第2條第1、
    2款分別定有明文。經查，本案被告為甲○○之子、乙○○之胞
    弟，有前引本院民事通常保護令在卷可查，是被告與甲○○、
    乙○○彼此間分別具有家庭暴力防治法第3條第3、4款所定之
    家庭成員關係，則被告對乙○○2人為預備放火及恐嚇危害安
    全之行為，自屬家庭暴力罪，惟因家庭暴力防治法對於家庭
    暴力罪並無科處刑罰之規定，自應依刑法之規定論罪科刑。
    故核被告就事實欄一所示之犯行，係犯家庭暴力防治法第61
    條第1款、第4款之違反保護令罪、刑法第173條第4項、第1
    項之預備放火燒燬現供人使用住宅罪及同法第305條恐嚇危
    害安全罪。公訴意旨認被告係犯同法第173條第3項、第1項
    之放火燒燬現供人使用住宅未遂罪，容有未洽，惟因起訴事
    實與本院認定之事實，僅未遂與預備行為樣態之差異，罪名
    未有變更，自毋庸引用刑事訴訟法第300條規定變更起訴法
    條，附此敘明。查被告雖同時違反本院109年度家護字第380
    號民事通常保護令裁定所禁止之2款行為，然法院依家庭暴
    力防治法核發通常保護令者，該保護令內之數款規定，僅分
    別為不同之違反保護令行為態樣，被告以一犯意違反同一保
    護令上所禁止之數態樣，仍為一違反保護令之行為，屬單純
    一罪，僅以一違反保護令罪論處。而被告以一行為違反對賴
    玉成2人之保護令，為同種想像競合，應依刑法第55條之規
    定從一重之違反保護令罪處斷。又被告就事實欄一所示之犯
    行，係基於違反保護令、預備放火燒燬現供人使用之住宅及
    恐嚇危害安全之犯意，攜帶其所有預備供犯罪所用之打火機
    1個，及前往乙○○2人住處旁之倉庫拿取汽油桶，將桶內之汽
    油潑灑在該住處騎樓下及庭院內，並對著住處內之賴玉成叫
    嚷恫稱：如果等一下警察來，我就點火，我們兩個一起死等
    語之行為，主觀上係基於同一犯罪計畫而緊接實施，另客觀
    之行為時間亦極為密接並有重疊性，行為之犯罪目的單一，
    依社會通念，應認評價為一罪方符合刑罰公平原則，故其此
    部分犯行，係以一行為同時觸犯上開3罪，為想像競合犯，
    應依刑法第55條之規定，從一較重之違反保護令罪處斷。
　⒉核被告就事實欄二所示之犯行，係犯修正前刑法第135條第1
    項之妨害公務執行罪，及修正前刑法第140條第1項前段之侮
    辱公務員罪。被告於警員依法執行職務時，先後施以強暴、
    脅迫行為並辱罵上開言詞，均係於密切接近之時間，在同一
    地點實施，侵害同一國家法益，依一般社會健全觀念，在時
    間差距上難以強行分開，在刑法評價上，以視為數個舉動之
    接續施行，合為包括之一行為予以評價，較為合理，應各屬
    接續犯。又修正前刑法第135條第1項之妨害公務罪及第140
    條第1項前段之侮辱公務員罪，均屬妨害國家公務之執行，
    為侵害國家法益，並非侵害個人法益之犯罪，故被告接續對
    在場執行職務之警員蔡金生、施柏甫、陳宇峰3人施以強暴
    、脅迫，並以言詞辱罵警員蔡金生、陳宇峰2人，均屬單純
    一罪，而應僅論以一妨害公務執行罪及一侮辱公務員罪。又
    被告係基於同一妨害公務之犯意，同時對依法執行職務之公
    務員施以強暴、脅迫行為並當場侮辱，自屬一行為觸犯上開
    2罪名之想像競合犯，應依刑法第55條規定，從一較重之妨
    害公務執行罪處斷。公訴意旨認應予分論併罰，尚有未洽，
    附此敘明。
　⒊被告就上開所犯家庭暴力防治法第61條第1款、第4款之違反
    保護令罪，及修正前刑法第135條第1項妨害公務執行罪2罪
    名，犯意各別，行為互殊，應予分論併罰。　
　㈢被告前因施用毒品案件，分別經本院以：⑴105年度審易字第1
    157號判決判處有期徒刑2月（2罪），應執行有期徒刑4月確
    定；⑵105年度簡字第1133號判決判處有期徒刑3月確定；⑶10
    6年度簡字第122號判決判處有期徒刑3月確定；⑷106年度簡
    字第126號判決判處有期徒5月確定；⑸106年度簡字第414號
    判決判處有期徒刑5月確定；⑹106年度簡字第339號判決判處
    有期徒刑3月確定。因竊盜等案件，經本院以：⑺106年度易
    字第253號判決判處有期徒刑3月（2罪），應執行有期徒刑5
    月確定。上開⑴⑵⑶⑷⑸⑹⑺各罪，經本院以107年度聲字第254號
    裁定定應執行有期徒刑1年8月確定（下稱甲執行刑）。另因
    施用毒品案件，分別經本院以：⑻106年度簡字第583號判決
    判處有期徒刑3月確定；⑼106年度簡字第828號判決判處有期
    徒刑6月確定；⑽106年度簡字第1211號判決判處有期徒刑4月
    確定；⑾106年度簡字第1654號判決判處有期徒刑5月確定。
    上開⑻⑼⑽⑾各罪，經本院以107年度聲字第254號裁定定應執行
    有期徒刑1年2月確定（下稱乙執行刑）。甲、乙執行刑接續
    執行，於108年3月26日假釋出監付保護管束，於109年2月3
    日保護管束期滿，假釋未經撤銷視為執行完畢等情，有臺灣
    高等法院被告前案紀錄表在卷可參。被告於前開有期徒刑執
    行完畢後，5年內故意再犯本件有期徒刑之罪，為累犯。而
    本案被告縱使量處最低法定刑及未適用刑法第59條等酌減其
    刑之規定，亦無罪刑不相當之情形，自應依刑法第47條第1
    項規定及司法院釋字第775號解釋意旨，加重其刑。
  ㈣爰審酌被告：⒈明知法院核發保護令之效力，卻無視司法對其
    家庭成員之保護，恣意以預備放火、言詞恫嚇之方式，使其
    等心生恐懼，復對依法前往執行職務之警員施以強暴、脅迫
    、言語侮辱之行為，藐視國家公權力之行使，所為均屬不該
    ；⒉犯後坦承犯行之態度；⒊高職畢業之智識程度；⒋入監前
    以務農為業，月收入約新臺幣3萬元；⒌未婚，無子女之家庭
    生活經濟狀況等一切情狀（本院卷第119頁），分別量處如
    主文所示之刑，並就得易科罰金之刑部分，諭知如易科罰金
    之折算標準，以資懲儆。　　
四、沒收部分：
    按供犯罪所用、犯罪預備之物或犯罪所生之物，屬於犯罪行
    為人者，得沒收之。但有特別規定者，依其規定。刑法第38
    條第2項定有明文。查扣案之打火機1個為被告所有預備供本
    案放火以及妨害到場警員執行職務所使用，汽油桶1個則為
    被告於乙○○2人住處後方倉庫所拿取，並非被告所有等情，
    均據被告於本院準備程序時供承甚明（本院卷第79頁），爰
    依上開規定，就扣案之打火機1個，分別於被告所犯違反保
    護令罪及妨害公務執行罪之罪刑項下宣告沒收。
據上論斷，應依刑事訴訟法第299條第1項前段，家庭暴力防治法
第61條第1款、第4款，修正前刑法第135條第1項、第140條第1項
，刑法第2條第1項前段、第11條前段、第173條第4項、第1項、
第305條、第55條、第47條第1項、第41條第1項前段、第38條第2
項，刑法施行法第1條之1，判決如主文
本案經檢察官蔡榮龍提起公訴，檢察官何克昌到庭執行職務。
中　　華　　民　　國　　111 　年　　4 　　月　　28　　日
                  刑事第六庭  審判長法  官  程士傑
　　　　　　　　　                  法  官  蕭筠蓉
　　　　　　　　　                  法  官  陳一誠
以上正本證明與原本無異。
如不服本判決應於收受判決後20日內向本院提出上訴書狀，並應
敘述具體理由；其未敘述上訴理由者，應於上訴期間屆滿後20日
內向本院補提理由書（均須按他造當事人之人數附繕本）「切勿
逕送上級法院」。　　　　　　　　　
中　　華　　民　　國　　111 　年　　5 　　月　　4 　　日
　　　　　　　　　                  書記官  陳佳迪
附錄本案論罪科刑法條全文：
【修正前刑法第135條】
對於公務員依法執行職務時，施強暴脅迫者，處3年以下有期徒
刑、拘役或9千元以下罰金。
意圖使公務員執行一定之職務或妨害其依法執行一定之職務或使
公務員辭職，而施強暴脅迫者，亦同。
犯前二項之罪，因而致公務員於死者，處無期徒刑或7年以上有
期徒刑；致重傷者，處3年以上10年以下有期徒刑。
【修正前刑法第140條】
於公務員依法執行職務時，當場侮辱或對於其依法執行之職務公
然侮辱者，處6月以下有期徒刑、拘役或3千元以下罰金。
【刑法第173條】
放火燒燬現供人使用之住宅或現有人所在之建築物、礦坑、火車
、電車或其他供水、陸、空公眾運輸之舟、車、航空機者，處無
期徒刑或7年以上有期徒刑。
失火燒燬前項之物者，處1年以下有期徒刑、拘役或1萬5千元以
下罰金。
第1項之未遂犯罰之。
預備犯第1項之罪者，處1年以下有期徒刑、拘役或9千元以下罰
金。
【刑法第305條】
以加害生命、身體、自由、名譽、財產之事恐嚇他人，致生危害
於安全者，處2年以下有期徒刑、拘役或9千元以下罰金。
【家庭暴力防治法第61條】
違反法院依第14條第1項、第16條第3項所為之下列裁定者，為本
法所稱違反保護令罪，處3年以下有期徒刑、拘役或科或併科新
臺幣10萬元以下罰金：
一、禁止實施家庭暴力。
二、禁止騷擾、接觸、跟蹤、通話、通信或其他非必要之聯絡行
    為。
三、遷出住居所。
四、遠離住居所、工作場所、學校或其他特定場所。
五、完成加害人處遇計畫。